【裁判字號】    91,簡上,338
【裁判日期】    920227
【裁判案由】    清償債務
【裁判全文】
臺灣高雄地方法院民事判決  九十一年度簡上字第三三八號
    上  訴  人  甲○○
    訴訟代理人  丙○○
    被上訴人    乙○○
右當事人間請求清償債務事件，上訴人對於中華民國九十一年七月十二日本院高雄簡
易庭九十一年度雄簡字第一八五號第一審判決提起上訴，本院判決如左：
    主      文
上訴駁回。
第二審訴訟費用由上訴人負擔。
    事實及理由
一、上訴人起訴主張：其於民國九十年二月二十六日將車牌號碼ＹＡ－四０六七號，
    紅色羽田一九九三年四月份出廠之一千三百ＣＣ自用小客車交被上訴人維修，被
    上訴人於九十年二月二十八日將車子遺失，至今已八個多月，尚拒絕賠償，是請
    求被上訴人賠償每日所需交通費新台幣（下同）一千元，共二十四萬元，車子剩
    餘價值十二萬元，共三十六萬元等語。
二、被上訴人則以：伊確有替上訴人維修車輛，但於九十年二月二十八日欲將車子交
    予上訴人時，才發現車子遺失，有陪同上訴人前往報案，上訴人請求金額過高等
    語。
三、本件原審對於上訴人之請求，判決被上訴人應給付上訴人一萬五千元，及自九十
    年十二月二十日起至清償日止，按年息百分之五計算之利息，其餘請求則駁回，
    上訴人聲明不服，求為判決：(一)原判決不利於上訴人部分廢棄。(二)前開廢棄部分
    ，被上訴人應再給付上訴人三十四萬五千元，及自九十年十二月二十日起至清償
    日止，按年息百分之五計算利息。被上訴人則聲明駁回上訴人之上訴。
四、兩造不爭執之事實：
  (1)上訴人所有車牌號碼ＹＡ－四０六七號，紅色羽田一九九三年四月份出廠之一千
    三百ＣＣ自用小客車，於九十年二月二十六日交被上訴人維修，而該車於九十年
    二月二十八日遺失。
  (2)又上開自用小客車之新車價值約為四十二萬元。
五、兩造爭執事項：
  (1)系爭自用小客車於遺失時之價值為何？
  (2)上訴人因遺失車輛所支出之交通費，可否求償？
六、本院判斷如下：
  (1)按不法毀損他人之物者，被害人得請求賠償其物因毀損所減少之價額，民法第一
    百九十六條定有明文。次按「因故意或過失，不法侵害他人之權利者，負損害賠
    償責任。故意以背於善良風俗之方法，加損害於他人者，亦同，民法第一百八十
    四條第一項定有明文。惟按關於侵權行為賠償損害之請求權，以受有實際損害為
    成立要件。」最高法院十九年上字第三六三號著有判例可資參照。經查，系爭車
    自用小客車係八十二年四月出廠，後於九十年二月二十八日失竊，已如前述，而
    依行政院所頒固定資產耐用年數表及固定資產折舊率表之規定，小客車之耐用年
    數為五年，依定率遞減法每年折舊千分之三六九，又系爭自用小客車出廠時之市
    價約為四十二萬元，經折舊後該車於失竊時之價值應僅剩殘餘價值即一萬五千元
    ，此有高雄市汽車商業同業公會於九十一年三月二十七日所出具之函文在卷足參
    ，對此，雖上訴人稱該車配備均為原廠，應高於一萬五千元等語，惟車輛之折舊
    ，亦包含附屬設備零件之折舊，並非僅就車殼折舊，是在計算折舊時，車輛之零
    件亦須連同計算，故並不因該車輛零件是否為原廠而有不同，是上訴人上開所辯
    應無足採，此外，上訴人又未能證明所受損害高於系爭車輛之殘餘價值，則上訴
    人因車輛遺失所得請求賠償之價額應為一萬五千元。
  (2)再上訴人主張被上訴人應賠償上訴人為上班所支出之交通費二十四萬元等語。惟
    按不法侵害他人之身體或健康者，對於被害人因此喪失或減少勞動能力，或增加
    生活上之需要時，應負損害賠償責任，民法第一百九十三條定有明文。依此，有
    關物遭人毀損，被害人所得請求者僅為該物減少之價值，如欲請求增加生活上需
    要者，必以身體或健康受他人不法侵害為要件。本件係上訴人所有車輛因被上訴
    人保管不當而遭遺失，是上訴人所得請求者亦僅限於該車輛所減少之價值，現上
    訴人請求因小客車遺失後，所增加搭乘計程車之交通費用，因與該車輛遺失所減
    少之價額無關，是上訴人此部分主張，即屬無據。
七、綜上所述，本件被上訴人雖因未盡保管之責，而使上訴人所有之車輛遺失，應負
    賠償之責，惟被上訴人所侵害者並非上訴人之身體或健康等法益，且該車輛之殘
    餘價值僅有一萬五千元，而上訴人復未能證明所受損害高於此一價格，從而，上
    訴人本於侵權行為之法律關係，請求被上訴人賠償一萬五千元，及自九十年十二
    月二十日起，至清償日止，按年息百分之五計算之利息，即屬有理由，超過此一
    範圍，即屬無理由。原審因而就上訴人請求超過一萬五千元之部分駁回上訴人之
    請求，核無違誤。上訴意旨猶執前詞指摘原判決不當，求予廢棄改判，非有理由
    ，應駁回其上訴。
八、據上論結，本件上訴為無理由，依民事訴訟法第四百三十六條之一第三項、第四
    百四十九條第一項、第七十八條，判決如主文。
中      華      民      國    九十二    年      二      月    二十七    日
                              臺灣高雄地方法院民事第二庭
~B審判長法官  楊富強
~B法      官  李勝琛
~B法      官  楊國祥
右為正本係照原本作成。
本判決不得上訴。
中      華      民      國    九十二    年      二      月    二十七    日
~B法院書記官  蔡雅萍


司法院資訊處製作；財團法人民間司法改革基金會備份。
